【裁判字號】    99,抗,1154
【裁判日期】    991231
【裁判案由】    聲請具保停止羈押
【裁判全文】
臺灣高等法院臺中分院刑事裁定          99年度抗字第1154號
抗  告  人
即  被  告  洪春蘭
上列抗告人因聲請具保停止羈押案件，不服臺灣彰化地方法院中
華民國99年12月10日99年度聲字第2021號裁定，提起抗告，本院
裁定如下：
    主  文
抗告駁回。
    理  由
一、抗告意旨略以：抗告人即被告洪春蘭固有販賣毒品犯行，但
    被告已坦承犯行，已無湮證據、勾串證人之疑。且被告是半
    百婦人，未受過高等教育，亦無豐富資力，資源十分有限，
    並無能力逃避法律制裁，原裁定認被告有逃亡之虞，尚嫌無
    據。又被告突遭羈押，家中事務均未有所安排；且被告是單
    親家庭，請准給被告具保停止羈押，以安排家中事務等語。
二、本件被告洪春蘭因違反毒品危害防制條例案件，由臺灣彰化
    地方法院檢察署檢察官提起公訴，前經原審訊問後，被告坦
    承犯行，因認為其所犯毒品危害防制條例第4條第1項、第2
    項販賣第一、二級毒品罪嫌重大，且所犯之販賣第一級、第
    二級毒品罪分別為法定最輕本刑無期徒刑、7年以上有期徒
    刑之罪，因重刑而逃亡之可能性重大而有逃亡之虞，非予羈
    押，顯難進行審判或執行，而有羈押之必要，爰依刑事訴訟
    法第101條第1項第1、3款之規定，於民國99年11月8日執行
    羈押在案。
三、被告於原審雖聲請具保停止羈押，惟原審則認「按被告及得
    為其輔佐人之人或辯護人，得隨時具保，向法院聲請停止羈
    押，刑事訴訟法第110條第1項定有明文。次按刑事訴訟法第
    101條第1項第3款規定，於被告犯該款規定之罪，犯罪嫌疑
    重大，且有相當理由認為有逃亡、湮滅、偽造、變造證據或
    勾串共犯或證人之虞，非予羈押，顯難進行追訴、審判或執
    行者，得羈押之。於此範圍內，該條款規定符合憲法第23條
    之比例原則，與憲法第8條保障人民身體自由及第16條保障
    人民訴訟權之意旨，尚無牴觸，業經司法院大法官釋字第66
    5號解釋在案。其理由書並指出：依刑事訴訟法第101條第1
    項第3款及第101條之2之規定，法官決定羈押被告之要件有4
    ：犯罪嫌疑重大，有法定之羈押事由，有羈押之必要（即非
    予羈押，顯難進行追訴、審判或執行），無同法第114條不
    得羈押被告之情形。是被告縱符合同法第101條第1項第3款
    之羈押事由，法官仍須就犯罪嫌疑是否重大、有無羈押必要
    、有無不得羈押之情形予以審酌，非謂一符合該款規定之羈
    押事由，即得予以羈押。刑事訴訟法第101條第1項第3款規
    定之羈押，係因被告所犯為死刑、無期徒刑或最輕本刑為5
    年以上有期徒刑之罪者，其可預期判決之刑度既重，該被告
    為規避刑罰之執行而妨礙追訴、審判程序進行之可能性增加
    ，國家刑罰權有難以實現之危險，該規定旨在確保訴訟程序
    順利進行，使國家刑罰權得以實現，以維持重大之社會秩序
    及增進重大之公共利益，其目的洵屬正當。又基於憲法保障
    人民身體自由之意旨，被告犯上開條款之罪嫌疑重大者，仍
    應有相當理由認為其有逃亡、湮滅、偽造、變造證據或勾串
    共犯或證人等之虞，法院斟酌命該被告具保、責付或限制住
    居等侵害較小之手段，均不足以確保追訴、審判或執行程序
    之順利進行，始符合該條款規定，非予羈押，顯難進行追訴
    、審判或執行之要件，此際羈押乃為維持刑事司法權有效行
    使之最後必要手段，於此範圍內，尚未逾越憲法第23條規定
    之比例原則，符合司法院大法官釋字第392號、第653號、第
    654號解釋意旨，與憲法第8條保障人民身體自由及第16條保
    障人民訴訟權之意旨，尚無違背。準此，被告涉犯上揭販賣
    第一級、第二級毒品罪，法定本刑分別為無期徒刑及7年以
    上有期徒刑之罪，且被告所犯既為販賣第一級、第二級毒品
    罪之重罪，其可預期判決之刑度既重，被告為規避刑罰之執
    行，而妨礙審判程序進行之可能性增加，國家刑罰權有難以
    實現之危險，是亦有相當理由足認被告有逃亡之虞，本院前
    以刑事訴訟法第101條第1項第1、3款之規定，對被告裁定羈
    押之原因仍繼續存在，實有繼續羈押之必要。至於聲請意旨
    所指被告安頓家庭等情，並不足以擔保被告無逃亡之虞，本
    件亦無刑事訴訟法第114條各款所列不得駁回具保停止羈押
    聲請之事由。從而，本院審酌上情認羈押原因尚未消滅，非
    具保停止羈押所能替代，仍有繼續羈押之必要，被告聲請具
    保停止羈押，即難准許」，而駁回其聲請。經本院核閱卷內
    資料，並無不合，本件抗告，並無理由，應予駁回。
三、據上論結，應依刑事訴訟法第四百十二條，裁定如主文。
中    華    民    國    99    年    12    月     31   日
            刑事第七庭   審判長法  官 林 榮 龍
                               法  官 李 秋 娟
                               法  官 黃 仁 松
以上正本證明與原本無異。
不得再抗告。
                               書記官 陳 宜 屏
中    華    民    國    99     年   12    月     31   日

司法院資訊處製作；財團法人民間司法改革基金會備份。
